【裁判字號】    95,交上易,954
【裁判日期】    950731
【裁判案由】    過失傷害
【裁判全文】
臺灣高等法院臺中分院刑事判決       95年度交上易字第954號
上  訴  人  臺灣臺中地方法院檢察署檢察官
被      告  丙○○
上列上訴人因被告過失傷害案件，不服臺灣臺中地方法院95年度
交易字第338號中華民國95年6月20日第一審判決（起訴案號：臺
灣臺中地方法院檢察署95年度偵字第1438號），提起上訴，本院
判決如下：
    主  文
原判決撤銷，發回臺灣臺中地方法院。
    理  由
一、原審判決略以：被告丙○○於民國95年9月8日6時56分許，
    駕駛車號7125－HW號自用小客車，沿臺中縣東勢鎮○○路，
    由南往北方向行駛，駛至臺中縣東勢鎮○○里○○路東勢大
    橋東端(省道臺三線159公里北上車道）之無號誌交岔路口時
    ，被害人甲○○亦駕駛車號CH6－419號機車，沿臺中縣東勢
    鎮○○路，由南往北方向行駛至該處，被告應注意「變換車
    道時，應讓直行車先行，並注意安全距離。」，而依當時天
    候、路況、視距，並無不能注意之情事，竟疏未注意，未讓
    直行之被害人車輛先行，及保持安全距離，貿然駕駛其自小
    客車變換車道，右轉進入臺中縣東勢鎮○○里○○路東勢大
    橋東端右方旁之道路，上開自小客車及機車遂發生撞擊，被
    害人於遭撞擊後倒地，受有頭部外傷、顱內出血傷勢、意識
    昏迷，呈植物人狀態之重傷害。案經代行告訴人乙○○（即
    被害人之子）訴請偵辦，並經檢察官以刑法第284條第1項後
    段之過失傷害致重傷罪提起公訴。查，刑法第284條第1項後
    段之罪，依同法第 287條前段之規定，須告訴乃論。本件被
    害人於94年9月8日因上開車禍事件，造成腦功能呈現植物人
    狀態，無法自主生活，業經原審以95年度禁字第 118號裁定
    宣告為禁治產人，而乙○○為被害人之最近親屬，且依卷附
    之被害人全戶戶籍謄本所示為戶長，亦為家長，依民法第11
    11條第1項第4款之規定，應為被害人之法定監護人（即法定
    代理人）。被害人既經宣告為禁治產人，則為無行為能力人
    ，自應由法定代理人代為或代受意思表示，法定代理人所為
    之意思表示應與本人同，是本案既經乙○○於第一審辯論終
    結前為撤回告訴之意思表示，爰不經言詞辯論，諭知不受理
    之判決等語。
二、按刑事訴訟法第 238條得撤回告訴之人，以有告訴權並實行
    告訴之人為限，代行告訴人並不包括在內，業據司法院院解
    字第3658號著有解釋可稽，足見代行告訴人並無撤回告訴之
    權利（最高法院85年度台非字第290號、93年度台非字第196
    號判決可資參照）。本件被告涉犯過失傷害致重傷罪嫌，因
    被害人受有上開之傷害而未提出告訴，並由檢察官指定乙○
    ○為代行告訴人，此有檢察官之命令附卷可稽（見偵查卷第
    12頁）。乙○○雖於本案第一審辯論終結前，以法定代理人
    之身分撤回告訴，然乙○○於偵查中係以代行告訴人之身份
    提出告訴，而非以法定代理人之身份，依上開之說明，自無
    從以法定代理人之身份撤回告訴（因未實行告訴，故無撤回
    告訴權），且代行告訴人本身又無撤回告訴之權，故乙○○
    無論係以法定代理人或代行告訴人之身份均無撤回本件告訴
    之權。原審疏未審究上情，逕依刑事訴訟法第303條第3款規
    定，逕為不受理判決之諭知，顯有違誤。檢察官上訴意旨指
    摘及此，為有理由，自應由本院將原判決撤銷，發回原審法
    院另為判決，並不經言詞辯論為之。
據上論結，應依刑事訴訟法第369條第1項後段、第372條，判決
如主文。
中    華    民    國    95    年    7    月    31    日
               刑事第十庭  審判長法  官  林  照  明
                                 法  官  唐  光  義
                                 法  官  蔡  名  曜
上列正本證明與原本無異。
不得上訴。
                                 書記官  劉  恒  宏
中    華    民    國    95    年    8     月    8     日
                                                      Ｆ


司法院資訊處製作；財團法人民間司法改革基金會備份。
